臺灣高等法院民事判決　　　　　　　　96年度海商上字第10號
　　上　訴　人　堅正金屬企業股份有限公司
　　法定代理人　乙○○
　　訴訟代理人　溫瑞鳳律師
　　被上訴人　　運通海運承攬運送有限公司
　　法定代理人　丙○○
　　訴訟代理人　甲○○
右當事人間請求損害賠償事件，上訴人對於中華民國96年8月30
日臺灣臺北地方法院96年度海商字第7號第一審判決提起上訴，
本院民國96年12月12日言詞辯論終結，判決如下：
    主  文
上訴駁回。
第二審訴訟費用由上訴人負擔。
    事實及理由
一、本件上訴人起訴主張：伊於民國90年12月26日交由被上訴人
    承攬運送大理石，自基隆港運送至美國亞特蘭大交付受貨人
    JJ International Inc.（以下簡稱JJ公司），而給付被上
    訴人服務費新臺幣12,684元。詎被上訴人因與美國合作運商
    CLARE LOGISTICS（USA）Inc.（以下簡稱Clare公司）發生
    糾紛，無法如期將大理石運交訴外人JJ公司，JJ公司因此賠
    償客戶Ware Enterprice所受損害美金77,169元後，向伊請
    求如數賠償，伊即自與訴外人JJ公司之往來交易應收款項中
    扣除該數額完竣，並於91年2月5日發函催告被上訴人於函到
    一週內賠償伊美金77,169元及以週年利率5%計算之利息，然
    未獲置理。爰依民法第226條給付不能之規定，求為命被上
    訴人如數賠償並加計法定遲延利息之判決。
二、被上訴人則以：伊雖係本件貨物運送之運送人，然因上訴人
    於交付貨物予伊運送時，並未給付運費，伊始未交付貨物予
    受貨人。且本件貨物運送乃伊之國外代理商即訴外人Clare
    公司指定伊辦理，伊將貨物運送至美國交予訴外人Clare公
    司後，即未再聞問。而依據民法第666條、第623條第1項規
    定，本件上訴人對於伊請求權之消滅時效應為自系爭貨物運
    送終了時起算一年。而上訴人雖於91年2月5日委請律師向伊
    行使請求權，但並未依民法第130條規定，於六個月內對於
    伊起訴。故本件請求已罹於時效，伊主張時效抗辯等語，資
    為抗辯。
三、上訴人主張之事實，業據提出提貨單影本、收據影本、客戶
    函件、律師催告函及回執等件為證，並為上訴人所不爭執，
    堪信為真實。
四、上訴人又主張因被上訴人未如期交付系爭貨物，致其因而賠
    償其客戶，受有損害，被上訴人應賠償其損害等情，被上訴
    人為時效抗辯，是本件應審究者厥為被上訴人未如期交付貨
    物，是否為給付不能，上訴人之請求權是否已罹於時效而消
    滅？
五、按稱承攬運送人，謂以自己之名義，為他人之計算，使運送
    人運送物品而受報酬為營業之人，民法第六百六十條定有明
    文。又託運物品應於約定期間內運送之，無約定者，依習慣
    ，無約定亦無習慣者，應於相當期間內運送之。本條規定，
    於承攬運送準用之，民法第六百三十二條、第六百六十五條
    分別定有明文。又上揭規定係運送契約之特別規定，自無適
    用民法第二百二十九條第二項對於債務人應經催告始負遲延
    責任之規定。是不能於相當期限將貨物運交受貨人時，運送
    人即應負遲延責任。再者，所謂給付不能，係指依社會觀念
    ，其給付已屬不能者而言；若債務人僅無資力，按諸社會觀
    念，不能謂為給付不能。給付遲延，則指債務人於應給付之
    期限，能給付而不為給付；倘給付可能，則債務人縱在期限
    前，預先表示拒絕給付，亦須至期限屆滿，始負遲延責任。
    本件依兩造不爭之事實觀之，被上訴人受託承運上訴人大理
    石一貨櫃，並以被上訴人為託運人，與CMA-CGM船公司訂立
    運送契約，再於貨物運送至目的地後向上訴人收取運費等，
    是兩造間之法律關係為承攬運送關係，應堪認定。又本件兩
    造就系爭貨物之運送並無約定期限，然被上訴人已委由船舶
    將系爭貨物運抵美國亞特蘭大，為上訴人所自認（見一審卷
    第35頁背面），僅因上訴人未給付運費，被上訴人因而令船
    公司不放行系爭貨櫃，且系爭貨物大理石並不因時間之經過
    而損害，亦非不能於上訴人給付運費後立刻交付受貨人，揆
    諸上揭說明，被上訴人應負之責任應為運送遲延之損害賠償
    責任，而非民法第226條之給付不能之賠償責任，上訴人主
    張被上訴人應負民法第226條之給付不能賠償責任云云，委
    無足採。
六、次按時效完成後，債務人得拒絕給付。對於承攬運送人因運
    送物之喪失、毀損或遲到所生之損害賠償請求權，自運送物
    交付或應交付之時起，一年間不行使而消滅。關於物品之運
    送，因喪失、毀損或遲到而生之賠償請求權，自運送終了，
    或應終了之時起，一年間不行使而消滅。貨物之全部或一部
    毀損、滅失者，自貨物受領之日或自應受領之日起，一年內
    未起訴者，運送人或船舶所有人解除其責任。此觀民法第14
    4條第1項、第666條、第623條第1項、海商法第56條第2項規
    定自明。經查，上訴人於90年12月26日交由被上訴人承攬運
    送大理石，自基隆港運送至美國亞特蘭大交付訴外人JJ公司
    ，並由被上訴人簽發如原證一所示之載貨證券予上訴人等情
    ，已如上述，則被上訴人對於上訴人於系爭海上貨物運送契
    約所負擔之義務與所享有之權利，自應優先適用海商法，依
    序補充適用民法債編第二章「各種之債」第十六節「運送」
    、第一章「通則」，最後始補充適用民法總則之規定。是被
    上訴人違反兩造間運送契約之約定，上訴人如請求被上訴人
    賠償其所受之損害，其請求權消滅時效，自應優先適用海商
    法第56條第2項，自系爭貨物應受領時起算一年；上訴人主
    張本件請求權時效應為十五年云云，亦難憑採。
七、次按「時效因請求而中斷者，若於請求後六個月內不起訴，
    視為不中斷。」，民法第130條定有明文。兩造係於90年間
    成立海上貨物運送契約，被上訴人並已運抵美國亞特蘭大，
    因被上訴人令船公司不放行系爭貨櫃，上訴人主張其因而遭
    客戶請求損害賠償，並已於91年2月5日發函催告被上訴人於
    函到一週內賠償原告美金77,169元，及以週年利率5%計算之
    利息等情，固為兩造所不爭執之事實，然上訴人自91年2月5
    日催告請求被告而中斷本件請求權時效後，迄至五年後之96
    年2月7日始向原法院起訴等情，有起訴狀上之原法院收狀戳
    在卷足稽，堪信屬實。加以上訴人復未提出其另以其他方式
    中斷本件請求權時效之證據，揆諸上揭說明，被上訴人抗辯
    上訴人之請求權時效已經消滅而拒絕給付，自屬可採。從而
    上訴人依據民法第226條規定，請求被上訴人給付美金77,16
    9元，及自91年3月1日起至清償日止，按週年利率5%計算之
    利息，核無理由，應予駁回；其假執行之聲請亦失所附麗，
    應併予駁回。原審為上訴人敗訴之判決，及駁回其假執行之
    聲請，並無不合。上訴意旨指摘原判決不當，求予廢棄改判
    ，為無理由，應予駁回。
八、據上論結，本件上訴為無理由，依民事訴訟法第四百四十九
    條第一項、第七十八條，判決如主文。
中　　華　　民　　國　　96　　年　　12　　月　　26　　日
                    民事第十四庭
                        審判長法  官  張  蘭
                              法  官  鄭純惠
                              法  官  袁靜文
正本係照原本作成。
如不服本判決，應於收受送達後20日內向本院提出上訴書狀，其
未表明上訴理由者，應於提出上訴後20日內向本院補提理由書狀
（均須按他造當事人之人數附繕本）上訴時應提出委任律師或具
有律師資格之人之委任狀；委任有律師資格者，另應附具律師資
格證書及釋明委任人與受任人有民事訴訟法第466條之1第1項但
書或第2項（詳附註）所定關係之釋明文書影本。
中　　華　　民　　國　　96　　年　　12　　月　　26　　日
                              書記官   明祖星
附註：
民事訴訟法第466條之1（第1項、第2項）：
對於第二審判決上訴，上訴人應委任律師為訴訟代理人。但上訴
人或其他法定代理人具有律師資格者，不在此限。
上訴人之配偶、三親等內之血親、二親等內之姻親，或上訴人為
法人、中央或地方機關時，其所屬專任人員具有律師資格並經法
院認為適當者，亦得為第三審訴訟代理人。
